臺灣板橋地方法院刑事判決　　　　　　　　　　　　九十二年度易字第二四五０號
　　公　訴　人　臺灣板橋地方法院檢察署檢察官
　　被　　　告　丙○○
　　　　　　　　林謝枝香現改.
　　共　　　同
　　選任辯護人　李吉隆律師
右列被告等因妨害名譽等案件，經檢察官提起公訴（九十二年度偵字第八七三四號）
，本院判決如左：
    主  文
林謝枝香以加害生命、身體之事，恐嚇他人致生危害於安全，處有期徒刑貳月，如易
科罰金，以佰元折算壹日；又共同連續散布文字，指摘足以毀損他人名譽之事，處
有期徒刑肆月，如易科罰金，以佰元折算壹日，扣案尚未發出之傳單陸拾柒張沒收
。應執行有期徒刑伍月，如易科罰金，以佰元折算壹日。扣案尚未發出之傳單陸拾
柒張沒收。
丙○○共同連續散布文字，指摘足以毀損他人名譽之事，處有期徒刑月，如易科罰
金，以佰元折算壹日。扣案尚未發出之傳單陸拾柒張沒收。
    事  實
一、緣林謝枝香（民國九十三年四月十六日更名為戊○○；下稱林謝枝香）與丙○○
    為夫妻關係，而甲○○係丁○○之前夫及王思瑩（九十年八月十五日更名為王雨
    函；下稱王思瑩）之父親；因甲○○於十五、六年前起陸續向丙○○夫妻借款，
    至八十二年十月間，累計積欠新台幣（下同）七百四十萬元，雙方並於九十一年
    二月四日就債務清償方式達成和解，嗣因甲○○爭執丙○○夫妻未提出相關債權
    憑證及本票，故而拒絕給付後兩期之應付款項，而丙○○於同年十二月五日至臺
    北市○○○路○段一三八號八樓「乙○○律師事務所」向甲○○催討其餘欠款未
    果時，反遭不詳姓名之人毆打成傷，致丙○○、林謝枝香夫妻二人心有不甘。詎
    林謝枝香於九十二年一月三十日下午三時許，撥打0000000000號電話
    至臺北縣新莊市○○街之「育全幼稚園」欲找甲○○之前妻丁○○未果，竟基於
    恐嚇危害安全之犯意，以加害丁○○、王思涵生命、身體之言詞，向接聽電話之
    幼稚園值班職員謝美香稱：「丁○○與其老公假離婚，還叫黑道打傷伊老公丙○○，丁○○要匯一百萬元給伊，叫丁○○的女兒要小心」等語，旋經謝美香轉告
    丁○○、王思瑩知悉，其二人因此心生畏怖，致生危害於安全。
二、丙○○、林謝枝香為迫使甲○○出面解決上開借款債務糾紛，其二人竟意圖散布
    於眾，並基於概括之犯意聯絡，由林謝枝香於九十一年三月初先行製作記載「（
    標題）甲○○、丁○○全家共謀，假離婚；驚報幼稚園，財團金光黨惡行之內幕
    ；（內文）˙˙連鎖七家幼稚園關係企業負責人丁○○及其丈夫甲○○夫婦˙˙
    從民國七十六年來有計劃性金光黨手法詐騙多起駭人詐騙！！害人傾家蕩產，家
    破人亡，拐騙鉅額資金，投資名下產業，供其女兒王思瑩念政治大學花用。被害
    人多年受其恐嚇拐騙˙˙對抗如此詐騙集團，望民眾誤上當，千萬別讓幼兒入如
    此惡質幼稚園，不配為人師表，誤人子弟。如此殘酷折磨多年的詐騙手段，全家
    族下十八層地獄都無法賠償，禍延子孫，請民眾小心！」（下稱編號一）、「（
    標題）甲○○、丁○○全家共謀，假離婚；校園驚報，家族金光黨惡行之內幕；
    （內文）就讀政治大學王思瑩同學，其母親八家連鎖育全、育成、育安、保安˙
    ˙幼稚園園長及負責人，詐騙集團主謀其父親甲○○辦離結婚脫產，詐騙巨額資
    金供王思瑩念大學花用，害人傾家蕩產，年紀輕輕與父母串謀，聯合詐騙，用其
    私家車轉運接泊，手機互通訊息，拐人家產，使其念政大，揮霍花用˙˙王思瑩
    還有顏面在政大活躍，有辱校譽，請同學多注意！分辨善惡！勸其向善，別和父
    母同流合污，自毀前程，拐騙來的金錢用不久，如此惡劣的詐騙家族，必遭報應
    」（下稱編號二）等貶損丁○○及王思瑩人格、名譽文字之文稿，並在臺北市○○○路委由不知情之打字店人員將上開文稿排版打字，再至附近之便利商店影印
    製作約二百二十餘張之傳單後，由丙○○騎乘機車附載林謝枝香，自九十年三月
    四日起至同年四月十三日止，連續在下列時間、地點，將上開不實之傳單散布，
    使政治大學學生、生活輔導組辦公室、幼稚園經手上開傳單之教職員、學生家長
    均得以共見共聞，足以毀損丁○○及王思瑩之名譽（毀損甲○○名譽部分，未據
    告訴），其二人之犯行如後：
    （一）於九十二年三月四日下午四時許，在臺北市○○路○段六十四號政治大學
          生活輔導組辦公室，透過主任教官欒民華將上開編號二傳單散發，足以毀
          損丁○○及王思瑩之名譽。嗣主任教官欒民華於翌日將該傳單轉交王思瑩
          。
    （二）於同年三月六日凌晨一時許，在臺北縣樹林市○○路十二巷十一號「育安
          幼稚園」前，將上開編號一傳單放置於該幼稚園門口信箱內，以散發該傳
          單，足以毀損丁○○及王思瑩之名譽。
    （三）於同年三月二十八日下午四時許，在前開政治大學生活輔導組辦公室，透
          過主任教官欒民華將上開編號二傳單散發，並在政治大學之校門口附近，
          將上開編號二傳單數張散發予路人，足以毀損丁○○及王思瑩之名譽。嗣
          經學校教官於翌日將該傳單轉交予王思瑩。
    （四）於同年四月四日下午四時許，在臺北縣三峽鎮○○街二十四號「育全托兒
          所」，將上開編號一傳單散發予就讀該托兒所之學生家長，或放置於門口
          信箱內、娃娃車上，足以毀損丁○○及王思瑩之名譽。嗣經收取傳單之家
          長向該托兒所園長楊麗玲轉告此事，並提供該傳單一紙。
    （五）於同年四月四日下午五時許，在臺北縣鶯歌鎮○○路二十五號之「育全托
          兒所」，將上開編號一傳單散發給該托兒所之學生家長，足以毀損丁○○
          及王思瑩之名譽。嗣經收取傳單之家長向該托兒所園長吳秋月轉告此事，
          並提供該傳單一紙。
    （六）於同年四月十三日某時，在臺北縣土城市「育全幼稚園」，將上開編號一
          傳單散發予該幼稚園之學生家長，足以毀損丁○○及王思瑩之名譽，並經
          收取傳單之家長向該幼稚園職員蕭惠燕轉告此事，並提供該傳單一紙。嗣
          丁○○經由上開幼稚園職員轉告及監視錄影機攝錄畫面中發現丙○○、林
          謝美枝在幼稚園門口散發傳單，報警處理，始查悉上情，並扣得尚未發出
          之傳單六十七張。
三、案經被害人丁○○訴由臺北縣政府警察局樹林分局報請暨被害人王思瑩訴請臺灣
    板橋地方法院檢察署檢察官偵查起訴。
    理  由
一、被告之辯解：
（一）訊據被告林謝枝香固承認其在事實欄一之時間，曾撥打電話至新莊市○○街之
      「育全幼稚園」，向證人謝美香稱「丁○○與甲○○假離婚，還叫黑道打傷丙○○，丁○○須匯一百萬元」等語，及其將記載上開文字之傳單於事實欄二之
      時地，或交予學校主任教官要求轉交王思函，或將傳單放置於各該幼稚園門口
      信箱內等情事；被告丙○○則對於其在上揭時地，騎車附載被告林謝枝香，由
      林謝枝香將記載上開文字之傳單交予學校主任教官要求轉交王思函，或由林謝
      枝香將傳單放置各該幼稚園門口信箱內之事實，於準備程序及審理中均坦承不
      諱。但被告林謝枝香矢口否認被訴恐嚇危害安全及加重誹謗之犯行，被告丙○○則矢口否認被訴幫助加重毀謗之犯行，被告林謝枝香辯稱：伊沒有在電話中
      說過「如果沒有匯款一百萬元的話，叫她（丁○○）的女兒要小心」等語，亦
      未散發記載上開文字之傳單，伊是請政大主任教官將傳單交給王思瑩，或將傳
      單放在信箱內；況且傳單記載之內容均屬實，本件是因甲○○借款不還，還將
      丙○○打傷，並避不見面，其實甲○○與丁○○夫妻是用假離婚方式共謀向伊
      夫妻詐騙云云；被告丙○○則諉稱：甲○○與丁○○夫妻是假離婚，其二人是
      共謀云云。
（二）被告之共同選任辯護人為被告二人辯護稱：就恐嚇部分而言，證人謝美香於偵
      查中證稱九十二年月三十日下午三時許，被告林謝枝香去電時有錄音，但已銷
      毀等語，然謝美香係告訴人丁○○之受僱人，其證言自有偏頗，且告訴人與其
      前夫甲○○狡詐異常，如有錄音帶蒐證典藏猶恐不及，焉有銷毀之理，可證被
      告林謝枝香所辯去電只作和解契約末第二期應付一百餘萬元之催討，「要她女
      兒小心一點」是告訴人罪加之詞，況丁○○接到謝美香轉告來電之意後並未再
      轉告王思涵，王思涵亦未表達其心生畏怖之意，進而行使告訴權，與恐嚇要件
      不合；就誹謗部分而言，被告林謝枝香製作之傳單，其實是信，此信在政治大
      學係摺起來由老師轉給甲○○，在幼稚園部分則係投入信箱交給丁○○（或甲○○），均對特定人為意思表示，與誹謗罪「意圖散布於眾」之要件不符，因
      「眾」是指不特定多數人。又甲○○偽造文書，以變音器裝成竹聯幫幫主陳啟
      禮向被告夫妻恐嚇取財，業經甲○○於偵查中結證屬實，且丁○○於本案案發
      後不久與甲○○離婚後仍於夜間同居，亦有錄音帶、
      」上所記並非不實，而文中並未攻擊王思涵，而是述說其父之不是，由王思涵
      將意思表示轉達，其中起訴書第三行所載「˙˙連鎖七家幼稚園˙˙負責人˙
      ˙從七十六年˙˙供其女兒王思瑩念政治大學花用」，此段是指甲○○供其女
      兒念書費用，並無不實，另起訴書第六行所載「請政大王思涵同學」只是主詞
      其父親、母親的形容詞，術語則是「甲○○、丁○○如何詐騙供其唸大學」，
      最後只希望王思涵多注意分辨善惡，勸其父母向善，內容均指其父母，對王思
      涵並未誹謗。再者，甲○○偽造遠東紡織公司工程合約書，騙被告已簽訂油漆
      工程，佯以該公司索取回扣為由運作假回扣中飽私囊，並仿冒陳啟禮聲音，讓
      被告任其擺布，並繼續恐嚇取財得逞至八十二年十月間，此有被告提出之二十
      一件合約書、收據為證，並經甲○○於偵查中自白，是上開「傳單」所載內容
      事實之真正，應由被告認定云云。
二、本案犯罪事實所憑之證據及理由：
（一）右揭犯罪事實，迭據被害人丁○○、王思瑩指訴詳確，並經證人即丁○○之前
      夫甲○○、新莊市育全幼稚園職員謝美香、政治大學主任教官欒民華、三峽鎮
      育全托兒所園長楊麗玲、鶯歌鎮育全托兒所園長吳秋月、土城市育全幼稚園職
      員蕭惠燕分別於偵查及審理中結證屬實，且有記載足以貶損被害人丁○○、王
      思瑩名譽文字之上開編號一（偵卷第十九頁、第三十六至第三十九頁、第六十
      三頁、第一一二、第一一三頁、第一三０頁）、編號二（偵卷第十八頁）之傳
      單共十張、被告散發傳單之照片八張（偵卷第二十頁、第二十一頁、第六十四
      頁）在卷，及尚未發出之傳單六十七張扣案可資佐證。
（二）被告二人雖以前詞置辯，但就被告林謝枝香被訴恐嚇危害安全犯行部分，證人
      謝美香於偵查中結證稱：有位自稱林太太之人於九十二年一月三十日下午三點
      多打電話過來新莊裕民街育全幼稚園，要找丁○○園長，並說丁○○和她老公
      假離婚，且叫人把丙○○打成重傷，當天要匯一百多萬元給他們，叫她女兒小
      心一點等語（見偵卷第七十五頁、第七十六頁），核與被害人丁○○指訴情節
      相符，而證人謝美香與被害人丁○○之間，雖是幼稚園園長與職員之關係，但
      其二人間並無僱傭關係，亦據證人謝美香於偵查中陳明詳確並經其具結在卷，
      況且證人謝美香於偵查中兩度明確證述被告林謝枝香有說過「叫他們女兒要小
      心」的話語，其證詞尚無瑕疵可指，亦查無有何偏頗之情，是證人謝美香上開
      所證情節洵堪採信。再者，被害人丁○○與其女兒王思瑩聽聞上開話語後，心
      生畏懼之情，亦據告訴代理人具狀陳明在卷（見偵查卷第三十五頁之刑事補充
      暨追加告訴狀所載），而對人稱「小心一點」之話語，衡諸社會常情，係屬於
      加害他人生命、身體之言詞，足見被告林謝枝香有於九十二年一月三十日下午
      三時許，在電話中向證人謝美香稱：「丁○○與其老公假離婚，還叫黑道打傷
      伊老公丙○○，丁○○要匯一百萬元給伊，叫丁○○的女兒要小心」等語，旋
      經謝美香轉告丁○○、王思瑩知悉，致其二人心生畏怖，而危害於安全。是被
      告林謝枝香辯稱伊未在電話中說過「叫丁○○的女兒要小心」，顯係卸責之詞
      ，不足採信；而辯護人為被告林謝枝香辯護稱證人謝美香係丁○○之受僱人，
      其證言自有偏頗，且丁○○接到謝美香轉告來電之意後並未再轉告王思涵，王
      思涵亦未表達其心生畏怖之意，與恐嚇要件不合等節，亦非有據，並非足採。
（三）被告二人被訴加重誹謗犯行部分，其中事實欄二（一）、（三）在政治大學散
      發傳單之事實，業經證人即政治大學主任教官欒民華於偵查中結證稱：被告二
      人來政大生活輔導室三次，說要將一些資料轉交給學生，讓學生知道她父母的
      行為，前二份傳單已交給學生，二次傳單內容是在講她父母的行為，且與補充
      告訴狀所附傳單之內容大同小異，第三次來時交一份臺灣時報影印資料，伊沒
      有親眼看到被告二人在校門口散發傳單，是被告林謝枝香說要發傳單等語（見
      偵查卷第一一九頁、第一二０頁）無訛。且經被害人王思瑩於偵查中結證稱：
      教官通知伊去教官室拿時有看到傳單，第一次去拿時，教官向伊說有同學及老
      師拿到傳單，並說被告二人在那裡吵的很兇；伊於三月二十八日下午四、五點
      ，在政大校門口看到一男一女，是姓林的夫婦，他們手上拿著一疊白色傳單在
      散發，伊遠遠的看，伊看到前面的同學有拿到，伊不敢過去，被告他們本來要
      將傳單塞給伊，伊拉低雨傘快步走過，教官是第二天拿給伊的等語詳確，與證
      人欒民華上開所證情節大致相符，並有編號二傳單在卷可佐。又如事實欄二（
      二）所示被告在樹林市○○路「育安幼稚園」門口散發編號一傳單之事實，有
      被告散發傳單時遭監視錄影機拍攝之照片四張及傳單一紙在卷可佐；另事實欄
      （四）、（五）、（六）所示被告在各該幼稚園門口散發傳單之事實，亦分別
      經證人即三峽鎮育全托兒所園長楊麗玲於偵查中結證稱：家長於九十二年四月
      四日下午四時許，將偵查卷第一一三頁這張傳單交給伊，另娃娃車上也有夾傳
      單，而在附近住家找也是在信箱發現傳單，造成我們很大困擾，伊雖沒有看到
      散發情形，但錄影機有錄到林謝枝香在散發傳單等語（見偵查卷七十四頁、七
      十五頁）；證人即鶯歌鎮育全托兒所園長吳秋月於偵查中結證稱：家長於九十
      二年四月四日下午五時許，向我們抱怨，說我們為何可以作此事，此傳單伊有
      留下（即偵查卷第一三０頁）等語；證人即土城市育全幼稚園職員蕭惠燕於偵
      查中結證稱：被告二人有散發傳單，是家長於九十二年四月十三日拿給伊的傳
      單（即偵查卷第一一二頁）等語詳確，均與被害人丁○○指述情節大致相符，
      復有各該傳單在卷可佐。且觀諸上開傳單內容分別記明「對抗如此詐騙集團，
      望民眾誤上當，千萬別讓幼兒入如此惡質幼稚園，不配為人師表，誤人子弟。
      如此殘酷折磨多年的詐騙手段，全家族下十八層地獄都無法賠償，禍延子孫，
      請民眾小心」、「王思瑩還有顏面在政大活躍，有辱校譽，請同學多注意！分
      辨善惡！勸其向善」等語，及上開被告二人散發傳單遭錄影所拍攝之照片，顯
      示被告二人在上開時間、地點，共同將上開傳單所載文字，或以透過政治大學
      教官散發、或自行在政治大學校門口或幼稚園門口散發，或將傳單放置幼稚園
      信箱、娃娃車等方式予以散布，使政治大學學生、生活輔導組辦公室教官，及
      幼稚園經手上開傳單之教職員、學生家長等不特定之人就該傳單內容均得以共
      見共聞甚明，被告二人基於散布於眾之意圖而為，亦至為灼然。是被告及辯護
      人辯稱：林謝枝香製作之傳單，其實是信，此信在政治大學係摺起來由老師轉
      給甲○○（應係王思瑩之誤繕），在幼稚園部分則係投入信箱交給丁○○（或
      甲○○），均對特定人為意思表示，與誹謗罪「意圖散布於眾」之要件不符云
      云，與上開證人證述情節均不合；況且被告如係將傳單摺起由政治大學教官轉
      給王思瑩，何以受託之主任教官欒民華得以知悉傳單之實際內容；又被告如僅
      係將傳單投入幼稚園信箱以轉交特定之對象，則為何該傳單是由幼稚園學生家
      長取得後轉交幼稚園人員。準此，被告及辯護人上開辯解，與事實不符，不足
      採信。再者，本院審酌上開傳單文字內容，分別指述被害人丁○○是計劃性金
      光黨詐騙集團，與甲○○辦假結婚脫產以詐騙巨額資金，不配為人師表，誤人
      子弟（編號一），及被害人王思涵與其父母甲○○、丁○○串謀聯合詐騙，有
      辱校譽（編號二）等情，且散發傳單次數不少，已逾合理範圍，顯係欲藉此貶
      損被害人丁○○、王思涵名譽之文字，使丁○○工作之幼稚園、學生家長及王
      思涵之學校教職員、同學週知，對之形成心理壓力，以迫使被害人促使甲○○
      出面解決債務糾紛。抑且上開借款債務之當事人係被告二人與甲○○，亦據證
      人甲○○於偵審中結證屬實，並有雙方於九十一年二月四日簽訂之和解書、律
      師函、臺灣銀行支票等附於偵查卷可稽，參以被告二人更於答辯狀中自承本件
      是因和解分期款項最後二期屆期後不兌現，甲○○叫伊去乙○○律師事務所要
      還錢，結果未還，並出手打傷丙○○，三個月之後，甲○○不出面交代，不得
      已拿出傳單給被害人丁○○、王思瑩母子知道，事實是要逼甲○○出面解決等
      語，且被告迄未能證明上開傳單關於被害人丁○○、王思瑩部分所記載內容之
      真實性；再稽之上開傳單內容，均屬私德事項，與公共利益毫無關係，被告為
      逼迫甲○○出面解決債務糾紛，任意發送不實傳單內容，足以毀損被害人丁○○、王思瑩之名譽，至為灼然，所辯顯屬事後卸責之詞，不足採信。本案事證
      明確，被告犯行洵堪認定，應依法論科。
三、論罪科刑之理由：
（一）按刑法第三百四十六條第一項之恐嚇取財罪，以行為人有為自己或第三人不法
      所有之意圖為構成要件；如果欠缺此項意思要件，縱令以加害他人之生命、身
      體、自由、名譽、財產之事相恐嚇，除成立同法第三百零五條之恐嚇危害安全
      罪外，要無成立恐嚇取財罪之餘地。查被告林謝枝香、丙○○二人係因與甲○○間有借款債務糾紛，被告林謝枝香主觀上認為被害人丁○○須對其前夫甲○○所積欠之債務負清償之責，以致林謝枝香於前開電話中向丁○○所屬幼稚園
      之職員謝美香稱：「丁○○要匯一百萬元給伊，叫丁○○的女兒要小心」等語
      ，是被告林謝枝香以加害之言詞恐嚇丁○○、王思瑩時，要無為自己或第三人
      不法所有之意圖甚明。核被告林謝枝香所為，係犯刑法第三百零五條之恐嚇危
      害安全罪。告訴代理人認被告林謝枝香此部分恐嚇行為，涉犯刑法第三百四十
      六條第三項、第一項之恐嚇取財未遂罪乙節，容有誤會。又被告林謝枝香對於
      被害人丁○○、王思瑩二人實施恐嚇危害安全之犯行，為一行為觸犯構成要件
      相同之罪名，為想像競合犯，應從一重之恐嚇危害安全罪論處。
（二）次查被告二人意圖散布於眾，散布文字指摘被害人丁○○是計劃性金光黨詐騙
      集團、假離婚脫產以詐騙巨額資金，及被害人王思涵與其父母甲○○、丁○○
      串謀聯合詐騙，有辱校譽等情，分別足以毀損被害人丁○○及王思涵之名譽，
      核被告林謝枝香此部分所為，係犯刑法三百十條第二項之加重誹謗罪。又被告
      丙○○於偵查中供承：伊有一次拿一張傳單要去幼稚園給丁○○，但人不在，
      伊將傳單拿去塞在信箱，傳單是林謝枝香寫的，這是因為他們（指甲○○、丁○○）不還錢，又毆打、恐嚇伊所致，伊知道林謝枝香要去發傳單，每次都是
      伊載林謝枝香去發傳單等語（見偵查卷第七十二頁、第一百二十二頁、第一百
      二十三頁）；且觀諸被告丙○○於偵查中所提九十二年七月十八日之答辯狀中
      自陳：伊被甲○○打才覺醒，所以拿單子（即傳單）至學校要給他女兒及他太
      太，讓他知道不還錢還打人等情（見偵查卷第一百二十九頁），顯見被告丙○○除騎乘機車搭載被告林謝枝香於上開時地散發傳單外，其曾將傳單塞至幼稚
      園信箱而實施誹謗罪之構成要件行為，且被告丙○○在被告林謝枝香散發傳單
      時係以共同犯罪之意思而參與之；故核被告丙○○所為，係犯刑法三百十條第
      二項之加重誹謗罪，且被告林謝枝香、丙○○二人就上揭加重誹謗犯行，有犯
      意之聯絡及行為之分擔，皆為共同正犯，公訴人認被告丙○○之行為係加重誹
      謗罪之幫助犯，尚有未洽。被告二人如事實欄二（一）至（六）散布上開傳單
      ，均足以毀損被害人丁○○、王思瑩之名譽，各係一行為觸犯構成要件相同之
      罪名，為想像競合犯，應從一重之加重誹謗罪處斷。再被告二人所為數散布文
      字指摘足以毀損他人名譽之事的行為，時間緊接，犯罪構成要件相同，顯係出
      於概括之犯意為之，為連續犯，應依刑法第五十六條之規定以一罪論，並加重
      其刑；起訴書雖認係接續犯，惟經公訴檢察官於審理中當庭更正在卷。另被告
      林謝枝香所犯上開恐嚇危害安全罪及加重誹謗罪間，犯意各別，構成要件互殊
      ，應分論併罰。
（三）本院審酌被告二人恣意指摘足以毀損他人名譽之事，未能尊重他人之人格及名
      譽，應予非難，兼衡其二人係因與證人甲○○間有借款債務糾紛，深受刺激，
      而肇此犯行，及其素行、智識程度，所生之危害，多次以傳單騷擾被害人，使
      被害人名譽受損，所散布之文字內容，對被害人之個人、家庭及工作或就學受
      損之程度，及被告二人犯罪後並無具體悔悟之表現等一切情狀，就被告二人分
      別量處如主文所示之刑，各諭知其易科罰金之標準；並就被告林謝枝香部分定
      其應執行之刑，及其易科罰金之標準，以示懲儆。
四、沒收及其他證據之說明：
（一）扣案尚未發出之傳單六十七張，係本案共犯即被告林謝枝香所有，業據其供明
      在卷，核屬被告二人共犯誹謗罪預備之物，爰依刑法第三十八條第一項第二款
      規定宣告沒收之；至前開已發出之傳單共十張（即偵卷第十九頁、第三十六至
      第三十九頁、第六十三頁、第一一二、第一一三頁、第一三０頁、偵卷第十八
      頁），雖係被告二人犯誹謗罪所用之物，但被告已將各該傳單散發他人收執，
      非被告所有之物，自不予宣告沒收。
（二）被告於偵審中所提其餘各項證據方法，經本院審酌後，認均屬被告二人與證人
      甲○○之間借款債務糾紛事項，與本案論斷之結果不生影響，爰不逐一論究。
五、不另為無罪諭知之部分
（一）公訴意旨另略以：被告林謝枝香意圖毀損被害人丁○○、王思瑩之名譽，於九
      十一年二月初某日，在臺北縣新莊市○○路七二六之十六號四樓，將其所製作
      內容不實之上開傳單，以塞至他人信箱或散發等方式散布該傳單，足以毀損被
      害人丁○○、王思瑩之名譽；而被告丙○○明知林謝枝香係散布足以毀損他人
      名譽之傳單，仍基於幫助犯罪之故意，於前開時間將林謝枝香載至上開地點，
      由林謝枝香為散布傳單之行為，因認被告林謝枝香、丙○○此部分所為，分別
      涉犯刑法第三百十條第二項加重誹謗、幫助加重毀謗罪嫌云云。公訴人認被告
      二人涉有此部分加重誹謗、幫助加重誹謗犯行，無非以被害人丁○○之指訴，
      並據其提出之傳單一紙（即偵卷第十七頁）為證，為其主要論據。
（二）按犯罪事實應依證據認定之，無證據不得推定其犯罪事實，又不能證明被告犯
      罪者，應諭知無罪之判決，刑事訴訟法第一百五十四條第二項、第三百零一條
      第一項分別定有明文。次按刑法誹謗罪之成立，須意圖散布於眾，而指摘或傳
      述足以毀損他人名譽之事，始足以當之，刑法第三百十條第一項定有明文，故
      誹謗罪之成立，以意圖散布於眾為前提，此為意思要件，即欲將損人名譽之事
      實，傳播於不特定人，使大眾知悉之意；倘行為人僅將事實為客觀上之陳述，
      而無傳播大眾之意者，要難以刑法上之誹謗罪相繩。訊據被告二人堅決否認此
      部分被訴加重誹謗之犯行，均辯稱：偵查卷附的傳單都是九十二年三月四日前
      沒多久印製的，而起訴書附表編號一所載九十一年二月初，伊那次並沒有散發
      傳單等語。經查：被害人丁○○固指述被告二人第一次是於九十一年二月初某
      日在新莊市○○路七二六之十六號四樓散布黑函等語，並提出傳單一紙為證，
      然被告二人已否認於上開時間有散發傳單之情，且被害人於偵查中指稱其是在
      被害人丁○○收受或係以散布之方式為之，尚有未明；此外，復無其他事證足
      以證明被告二人於上開時地有將傳單傳播於不特定人之情，尚難遽認被告有以
      傳單將足以毀損被害人名譽之事，散布於眾之意圖及行為，公訴人復無其他舉
      證以供調查，從而被告二人被訴於九十一年二月初某日，在臺北縣新莊市○○
      路七二六之十六號四樓，分別有加重誹謗、幫助加重誹謗犯行部分，核屬不能
      證明被告二人犯罪，茲以公訴人認此部分犯嫌與被告前開經論罪科刑之犯行間
      ，有連續犯之裁判上一罪關係，爰不另為無罪之諭知，附此敘明。
據上論斷，應依刑事訴訟法第二百九十九條第一項前段，刑法第二十八條、第五十六
條、第三百零五條、第三百十條第二項、第一項、第四十一條第一項前段、第三十八
條第一項第二款、第五十一條第五款，罰金罰鍰提高標準條例第一條前段、第二條，
判決如主文。
本案經檢察官王家春到庭執行職務。
中　　　華　　　民　　　國　　九十三　　年　　　七　　　月　　　九　　　日
                                臺灣板橋地方法院刑事第七庭
                                    審判長法  官  鄭水銓
                                          法  官  陳福來
                                          法  官  楊志雄
右正本證明與原本無異
如不服本判決應於送達後十日內向本院提出上訴狀
                                          書記官  胡勤義
中　　　華　　　民　　　國　　九十三　　年　　　七　　　月　　　九　　　日
附錄本案論罪科刑法條全文：
刑法第三百零五條
以加害生命、身體、自由、名譽、財產之事，恐嚇他人致生危害於安全者
，處二年以下有期徒刑、拘役或三百元以下罰金。
刑法第三百一十條
意圖散布於眾，而指摘或傳述足以毀損他人名譽之事者，為誹謗罪，處一
年以下有期徒刑、拘役或五百元以下罰金。
散布文字、圖畫犯前項之罪者，處二年以下有期徒刑、拘役或一千元以下
罰金。
對於所誹謗之事，能證明其為真實者，不罰。但涉於私德而與公共利益無
關者，不在此限。
